臺灣臺中地方法院刑事判決　　　　　　　99年度易字第3596號
公　訴　人　臺灣臺中地方法院檢察署檢察官
被　　　告　洪鴻麒
上列被告因恐嚇案件，經檢察官提起公訴（99年度偵字第23228
號），本院判決如下：
    主    文
洪鴻麒犯恐嚇危害安全罪，處拘役伍拾日，如易科罰金，以新臺
幣壹仟元折算壹日。扣案如附表所示之物沒收。
    犯罪事實
一、洪鴻麒因不滿謝國靖經常向環保機關檢舉其經營、位於臺中
    縣霧峰鄉（改制後為臺中市霧峰區，下均同）五福西路288
    號之「竣宇工業有限公司」（下稱上址竣宇公司）有排放毒
    物質之污染行為，於民國99年9月21日16時（起訴書誤載為
    17時）許，至謝國靖所有、位於臺中縣霧峰鄉○○○路288
    之1號房屋（下稱上址288之1號房屋）騎樓處，向當時一人
    在該騎樓處之謝國靖質問為何要一再向環保機關檢舉，而與
    謝國靖發生口角，洪鴻麒竟基於恐嚇危害安全之犯意，自其
    褲子口袋內取出兼括謝國靖等一般通常之人見其外觀極易誤
    認係具有殺傷力之真正子彈、然實際上乃為不具殺傷力之子
    彈1顆（由金屬彈殼組合直徑5.6mm金屬彈頭而成，即如附表
    所示之物；下亦稱前開子彈；洪鴻麒因持有前開子彈而涉犯
    違反槍砲彈藥刀械管制條例第12條第4項之罪嫌，另經檢察
    官為不起訴處分在案），謝國靖見洪鴻麒手持前開子彈，洪
    鴻麒並出言向謝國靖恫嚇稱：「我車上有一卡車子彈，如再
    檢舉我，我就要讓你像你弟弟一樣，如何死的都不知道」等
    語，以此加害生命、身體之事恐嚇謝國靖，謝國靖因而心生
    畏懼，致生危害於謝國靖之安全，嗣警方於同日16時25分許
    接獲謝國靖之家人電話報案，警方約隔10分鐘（即約16時35
    分）抵達上址288之1號房屋處理之際，洪鴻麒趁隙將前開子
    彈丟棄在上址288之1號房屋騎樓處之黑色塑膠桶內，且向到
    場處理之警察否認其有攜帶子彈之情事，經警在現場附近尋
    找並在黑色塑膠桶內發現而扣得前開子彈，因而查悉上情。
二、案經謝國靖訴由臺中縣警察局霧峰分局報請臺灣臺中地方法
    院檢察署檢察官偵查起訴。
    理    由
一、證據能力之說明：按被告以外之人於審判外之陳述，雖不符
    前4條之規定（即刑事訴訟法第159條之1至同條之4），而經
    當事人於審判程序同意作為證據，法院審酌該言詞陳述或書
    面陳述作成時之情況，認為適當者，亦得為證據；當事人、
    代理人或辯護人於法院調查證據時，知有第159條第1項不得
    為證據之情形，而未於言詞辯論終結前聲明異議者，視為有
    前項之同意，刑事訴訟法第159條之5定有明文。查檢察官及
    被告洪鴻麒對於本判決所引用供述證據之證據能力，於本院
    準備程序時均表示無意見，而於法院調查證據時，知有刑事
    訴訟法第159條第1項不得為證據之情形，亦未於言詞辯論終
    結前聲明異議，茲審酌該等言詞陳述及書面作成時之情況，
    並無不宜作為證據之情事，依刑事訴訟法第159條之5第2項
    規定，自均有證據能力。又按除法律另有規定外，實施刑事
    訴訟程式之公務員因違背法定程式取得之證據，其有無證據
    能力之認定，應審酌人權保障及公共利益之均衡維護，刑事
    訴訟法第158條之4定有明文。本案所引用之非供述證據，亦
    無證據證明係實施刑事訴訟程序之公務員違背法定程式所取
    得，自應認具有證據能力，合先敘明。
二、訊據被告固坦承於前揭時地，其有質問謝國靖為何一再向環
    保機關檢舉而互生爭執，且其當時並有手持前開子彈之情事
    ，惟矢口否認有前揭恐嚇危害安全之不法犯行，辯稱：因為
    上址竣宇公司是合法經營的，我至上址288之1號房屋只是要
    去溝通，我剛開始是向謝國靖說不要這樣檢舉我，謝國靖反
    應很強烈，叫我要把上址竣宇公司的熔鐵爐移開50公尺，謝
    國靖先跟我大聲，我才跟謝國靖大聲起來，但我沒有講前揭
    恐嚇的言詞；上址竣宇公司的坐落土地是向謝國靖的弟弟即
    謝國鎮租用的，謝國鎮生前對我很好、我對謝國鎮也很尊敬
    ，且前開子彈是假的子彈，我平常會以前開子彈在上址竣宇
    公司需用的木模上刻字並帶在身上，我想說是假的子彈，不
    會怎麼樣，我不可能對謝國靖講前揭恐嚇的言詞，我亦無恐
    嚇謝國靖的犯意等語。經查：
  (一)前揭犯罪事實，業據告訴人即證人謝國靖於警詢時證述及於
    檢察官訊問、本院審理時均結證明確。此外，並有前開子彈
    （即附表所示之物）扣案可證，復有警員林昇宏職務報告書
    、搜索扣押筆錄、扣押物品目錄表、現場測繪圖、「竣宇工
    業有限公司」之公司基本資料查詢表、內政部警政署刑事警
    察局99年10月13日刑鑑字第0990140155號鑑定書（含所附前
    開子彈之相片2張；即前開子彈經該局經以檢視法、試射法
    鑑驗結果，認係非制式子彈，由金屬彈殼組合直徑5.6mm 金
    屬彈頭而成，經試射，無法擊發，認不具殺傷力）各1件及
    現場相片6張附卷可證（見偵查卷10、20至27、37頁；本院
    卷29頁）。
  (二)被告雖以前揭情詞置辯。惟查，證人謝國靖於本院審理時明
    確結證：洪鴻麒問我為何要去環保局檢舉上址竣宇公司，當
    時在場的人只有我和洪鴻麒，另外旁邊有整地的工人離我與
    洪鴻麒約20公尺的距離，我向洪鴻麒說我的房子很「煙」（
    臺語）而且很臭、牆壁裂掉，我向洪鴻麒說你（即洪鴻麒，
    下同）來這裡我很生氣，我當場也有向洪鴻麒說我弟弟謝國
    鎮去世我心情很差，我不想跟你講話，後來不知道洪鴻麒是
    不是不高興，洪鴻麒就從右邊褲子口袋拿出前開子彈，並對
    我說要讓我不知道怎麼死的，像我弟弟一樣，他（即洪鴻麒
    ）的子彈很多，還有一卡車的話，洪鴻麒講這些話，我當場
    也有看到洪鴻麒拿出的前開子彈，我心理當然會怕，我就大
    聲喊叫我兒子報警，我兒子就用手機報警；我弟弟謝國鎮於
    99年5月26日去世，謝國鎮把地租給上址竣宇公司約3個月，
    謝國鎮就去世了，上址竣宇公司是做翻砂的高溫、高污染、
    高噪音工廠，我懷疑謝國鎮是因為上址竣宇公司排放的空氣
    污染而暴斃，這是我心理自己想的，所以我向洪鴻麒說我弟
    弟土地租給你們沒有多久，我弟弟就去世，我心情很差，我
    不想跟你談；洪鴻麒當場沒有跟我說前開子彈是假的，我看
    到前開子彈，我認為是百分之百是真的子彈，因為我當過兵
    有看過子彈，知道子彈長得什麼樣子；洪鴻麒是在上址288
    之1號房屋的騎樓對我說恐嚇的話，不是在空地說的，上址
    288之1號房屋騎樓前面的空地約有100多坪；我兒子報警之
    後差不多10分鐘警察就來，警察問洪鴻麒子彈在何處，洪鴻
    麒向警察說沒有帶子彈，後來警察在上址288之1號房屋騎樓
    的一個黑色塑膠桶內找到前開子彈，我沒有看到洪鴻麒何時
    將前開子彈放進去黑色塑膠桶內等語（見本院卷36至38頁）
    ，核與證人謝國靖於警詢時證述及檢察官訊問時結證情節互
    核相符。且綜參：
  1.被告於本院審理時自陳：99年9月21日早上環保局的人有來
    上址竣宇公司三次，環保局的人只有稍微說是隔壁的檢舉，
    沒有說是誰檢舉的，但隔壁就只有謝國靖，所以我才會去找
    謝國靖，我跟謝國靖說「伯啊，不要這樣，不要這樣檢舉我
    」，謝國靖反應很強烈，叫我要把熔鐵爐移開50公尺，說得
    很難聽，慢慢之後，我就跟謝國靖大聲起來；我當時是與謝
    國靖吵架，我手拿前開子彈，有握拳將前開子彈重敲在桌面
    上一下，子彈有露出來等語（見本院卷39、40頁），顯見被
    告確有因不滿證人謝國靖向環保機關檢舉上址竣宇公司有污
    染情事，於案發當日至上址288之1號房屋騎樓處與證人謝國
    靖理論並發生爭執後，因憤怒、未能克制一己情緒而為前揭
    恐嚇危害安全犯行之動機存在。
  2.又前開子彈，係由金屬彈殼組合直徑5.6mm金屬彈頭而成之
    不具殺傷力之子彈，一般通常之人見其外觀極易誤認係具有
    殺傷力之真正子彈乙節，此觀卷附前揭現場相片及刑事警察
    局鑑定書所附相片2張即明。再參以被告於本院審理時亦自
    陳：我會將前開子彈丟在黑色塑膠桶內，因為我怕惹事情，
    我怕警察會認為前開子彈是真的，會惹事等語（見本院卷40
    頁背面），顯見被告自己亦同認依前開子彈之外觀，極易使
    他人誤認為係具殺傷力之真正子彈，核與證人謝國靖之認知
    相符，實甚明灼。
  3.再衡諸警方據報至上址288之1號房屋處理時，警方當場詢問
    被告是否有攜帶子彈或係將子彈棄置何處乙節，被告當時確
    未予回應警方之問題，業據被告於警詢時陳明在卷（見偵查
    卷12頁背面），並佐以被告於本院審理時陳明：當時只有我
    跟謝國靖在現場吵架，沒有其他的人，其他的人也離我們很
    遠，沒有聽到我與謝國靖的談話等語（見本院卷21頁），亦
    與證人謝國靖前揭證述情節相符。由被告為避免警方發現而
    故為隱匿丟棄前開子彈，甚且向到場處理之警察否認其有攜
    帶子彈等舉止，則被告主觀上確係以前開子彈作為遂行前揭
    恐嚇危害安全犯行之工具，始會有該等異於常情之舉止，亦
    甚明灼。由此益見證人謝國靖並無甘冒偽證之重罪風險攀誣
    構陷被告之可能，其前揭不利被告之證言，自堪憑採。
  (三)綜上所述，被告前開所辯，顯係事後卸責之詞，不足採信。
    是本案事證明確，被告前揭恐嚇危害安全之犯行，至堪認定
    ，應依法論科。
三、核被告所為，係犯刑法第305條之恐嚇危害安全罪。爰審酌
    被告不思循正當合法之途徑尋求與告訴人謝國靖間紛爭之解
    決，因不滿告訴人向環保機關檢舉上址竣宇公司有污染情事
    而與告訴人發生爭執之際，未能克制一己情緒而為本案恐嚇
    危害安全之犯行，除致告訴人心生畏懼而危害於安全，亦害
    及社會秩序之維護，自值非難，再兼衡酌被告犯後否認犯行
    ，其雖表示有與告訴人和解之意願，然迄今仍未與告訴人達
    成和解並獲得告訴人之諒解（至本案民事部分未能達成和解
    原因之一，係告訴人主張被告應將上址竣宇公司之翻砂鍋爐
    遷移至50公尺外，始願與被告和解，併參見本院卷附16頁之
    本院臺中簡易庭調解事件報告書，並據被告、告訴人於本院
    審理時陳明在卷），及被告前曾因違反廢棄物清理法、空氣
    污染防治法等案件經法院判處罪刑確定之刑事前科素行，有
    臺灣高等法院被告前案紀錄表附卷可按，暨其智識程度、犯
    罪動機、手段、目的等一切情狀，量處如主文所示之刑，並
    諭知易科罰金之折算標準，以示懲儆。又扣案供被告本案犯
    行所用之前開子彈（即附表所示之物），係屬被告所有之物
    ，業據被告陳明在卷（見偵查卷12頁背面），爰依刑法第38
    條第1項第2款之規定，宣告沒收。
據上論斷，應依刑事訴訟法第299條第1項前段，刑法第305條、
、第41條第1項前段、第38條第1項第2款，刑法施行法第1條之1
第1項、第2項前段，判決如主文。
中    華    民    國   100    年    1     月    19    日
                  刑事第十四庭  法  官  何世全
以上正本證明與原本無異。
如不服本判決，應於收受送達後10日內向本院提出上訴書狀，並
應敘述具體理由；其未敘述上訴理由者，應於上訴期間屆滿後20
日內向本院補提理由書（均須按他造當事人之人數附繕本）「切
勿逕送上級法院」。
                                書記官  陳建分
中    華    民    國   100    年    1     月    19    日
附表：
┌──┬──────────────────┬──────────┐
│編號│       扣案物品名稱及數量           │   備         註    │
├──┼──────────────────┼──────────┤
│ １ │不具殺傷力之子彈（由金屬彈殼組合直徑│詳99年度偵字第23228 │
│    │5.6mm金屬彈頭而成）壹顆。           │號偵查卷附扣押物品目│
│    │                                    │錄表、內政部警政署刑│
│    │                                    │事警察局99年10月13日│
│    │                                    │刑鑑字第0990140155號│
│    │                                    │鑑定書（見前開偵查卷│
│    │                                    │23、37頁）          │
└──┴──────────────────┴──────────┘
附錄論罪科刑法條：
刑法第305條
以加害生命、身體、自由、名譽、財產之事，恐嚇他人致生危害
於安全者，處2年以下有期徒刑、拘役或3百元以下罰金。